臺灣嘉義地方法院民事判決　96年度小上字第5號
上　訴　人　甲○○
被 上訴 人　乙○○
上列當事人間請求侵權行為損害賠償事件，上訴人對於民國95年
11月16日本院嘉義簡易庭95年度嘉小字第2062號第一審判決提起
上訴，本院於96年3月21日言詞辯論終結，判決如下：
    主  文
原判決關於駁回上訴人下開第二項請求暨訴訟費用負擔之裁判均
廢棄。
上開廢棄部分，被上訴人應給付上訴人新台幣貳萬貳仟貳佰壹拾
柒元，及自民國九十五年十月二十日起至清償日止，按年息百分
之五之利息。
其餘上訴駁回。
第一審訴訟費用新台幣壹仟元及第二審訴訟費用新台幣壹仟伍佰
元由上訴人負擔百分之七十八，其餘由被上訴人負擔。
    事實與理由
壹、程序方面
一、按對於小額程序之第一審裁判上訴者，非以其違背法令為理
    由，不得為之。民事訴訟法第436條之24第2項定有明文。其
    上訴狀內並應記載上訴之理由，表明原判決所違背之法令及
    其具體內容，或依訴訟資料可認為原判決有違背法令之具體
    事實，同法第436條之25定有明文。查本件上訴理由狀已載
    明其因車禍車輛受損部分，原審所提之估價單，其中新台幣
    （下同）47,500元部分係工資，並無折舊之理，原審竟連同
    零件一同折舊，而主張原判決違背法令等語，應認已表明原
    判決所違背之法令及其具體內容，及依訴訟資料可認為原判
    決有違背法令之具體事實，依民事訴訟法第436條之24第2項
    、同法第436條之25之規定，尚無不符。
二、被上訴人，未於言詞辯論期日到場，核無民事訴訟法第386
    條所列各款之情形，爰依上訴人聲請，由其一造辯論而為判
    決。
貳、實體方面
一、起訴主張：上訴人於民國95年2月10日8時15分許駕車號UR-7
    196號汽車，行經嘉義市○○路與自強街口與被上訴人駕車
    號RS-6967號自小客發生碰撞，經鑑定上訴人為肇事次因，
    被上訴人為肇事主因。上訴人於原審提出之汽車修護估價單
    即已將工資與零件費用區分開，計工資新台幣（下同）66,0
    00元，零件費用為77,200元，零件折舊後上訴人得請求之金
    額為12,867元[77200/（5＋1）＝12867]，核計上訴人依過
    失比例得請求7成之金額為78,867[(66000＋12867)×70%＝
    55207]，被上訴人得主張抵銷之金額為21,912元，故被上訴
    人應給付上訴人33,295元。（二）原審未詳查上訴人所提出
    之估價單已將零件跟工資區分，即認工資部分亦一體適用折
    舊，此部分顯有違背法令情形。並聲明（一）原判決廢棄。
    （二）廢棄部分被上訴人應給付上訴人33,295元，及自起訴
    狀繕本送達翌日起至清償日止依年息百分之5計算之利息。
    （三）訴訟費用由被上訴人負擔。
二、被上訴人則以：（一）被上訴人行經肇事路口已先減速慢行
    始穿越，詎料上訴人超速通過，才會猛然直接衝撞，被上訴
    人並無過失，自不負損害賠償責任。（二）原審判決，以「
    被告因系爭車禍之損失既高於原告之損失，經被告以其對原
    告之損害賠償請求權為抵銷之抗辯，原告之請求權已然消滅
    ，自不得再對被告主張賠償，原告之訴應予駁回」原審認識
    用法應無違誤。（三）上訴人於95年10月12日提出之一審起
    訴狀，明白記載車輛修理費70,000元，如今於上訴理由中，
    虛報至143,200元（工資66,000元、零件77,200元），完全
    不實，另被上訴人否認上訴人主張之營業損失29,000元，無
    憑無據，且依法不得請求，被上訴人否認有給付之義務（營
    業損失部分上訴人已撤回）。並聲明：（一）上訴駁回。（
    二）訴訟費用由上訴人負擔。
三、上訴人於95年2月10日8時15分許駕車號UR-7196號汽車，行
    經嘉義市○○路與自強街口與被上訴人駕車號RS-6967號自
    小客發生碰撞，兩造車輛均受損。又上訴人係自嘉義市○○
    路內車車道由北向南直行，被上訴人則係沿嘉義市○○街由
    東向西直行。且大富路路向之號誌為閃光黃燈，自強街路向
    之號誌為閃光紅燈之事實。為兩造所不爭執，並有現場相片
    、道路交通事故現場圖影本1件、道路交通事故調查報告表
    影本1件、嘉義市交通隊交通事故談話紀錄表影本2件附原審
    卷可證，自屬真實。
四、按駕駛人駕駛汽車，應遵守道路交通標誌、標線、號誌之指
    示，並服從交通指揮人員之指揮。道路交通安全規則第90條
    定有明文。又按特種閃光號誌各燈號顯示之意義如左：（一
    ）閃光黃燈表示「警告」，車輛應減速接近，注意安全，小
    心通過。（二）閃光紅燈表示「停車再開」，車輛應減速接
    近，先停止於交岔路口前，讓幹道車優先通行後認為安全時
    ，方得續行。道路交通標誌標線號誌設置規則第211條亦有
    明文。本件肇事之交岔路口處並無何明顯之障礙物，再依肇
    事當時之天候晴、日間自然光線、視距良好、號誌正常等情
    ，此有現場圖影本1件、相片、道路交通事故調查報告表影
    本1件附原審卷可證，是兩造當時並無不能注意之情形，兩
    造若行經此一交岔路口處能謹慎小心、禮讓對方，當不致發
    生車禍。是兩造行經此一交岔路口而發生車禍，當係未能遵
    守上開交通規則所致，其2人自均有過失。且本件經送鑑定
    後亦認：「被上訴人駕駛自用小客車行經閃光紅燈號誌交岔
    路口，支線道未暫停讓幹道車先行，為肇事主因；上訴人駕
    駛自用小客車，行經閃光黃燈號誌交岔路口，未減速接近，
    小心通過，為肇事次因」，此有台灣省嘉雲區車輛行車事故
    定委員會函影本1件附原審卷可證。故兩造就本件車禍均有
    過失甚明。是而被上訴人於交通隊談話時陳稱：「要進入路
    口時在停止線前有先停臨停再開」，於本院辯稱：「被上訴
    人行經肇事路口已先減速慢行，並隨時採取必要之安全措施
    ，且查看左右來車，見左方來車有相當距離始慢速穿越，上
    訴人無視二側之來車超速通過，才會猛然直接衝撞，被上訴
    人自認並無過失，因之不負損害賠償責任」云云，即無可取
    。蓋法規所要求者則為駕駛人應減速接近，先停止於交岔路
    口前，讓幹道車優先通行後「認為安全時」，方得續行。是
    被上訴人應讓幹道車即上訴人優先通行後，「確認安全無虞
    」，方得續行。本件車禍既已發生，顯係兩造皆未能謹慎小
    心行車、禮讓對方所致，是被上訴人辯稱本件車禍並無過失
    ，並不可採。
五、按因故意或過失，不法侵害他人之權利者，負損害賠償責任
    。民法第184條第1項前段定有明文。被上訴人既有於95年2
    月10日8時15分駕車撞損上訴人車號UR-7196號汽車，從而上
    訴人對被上訴人請求損害賠償，自屬有據。爰就上訴人各項
    請求是否有理由，分述如下：
（一）修理工資部分：依上訴人於原審所提之估價單2紙所示，
      經上訴人於本院彙算後為47500元（見本院96年2月8日筆
      錄）惟本院核算為實為43500元（2500+1500+1500+1500+3
      000+1500+1500+1000+4500+25000），是上訴人就修理工
      資部分43500元部分為有理由，逾此部分為無理由。
（二）零件部分：依上訴人於原審所提之估價單2紙所示，經本
      院彙算後為95650元，而上訴人自陳原告所有車號UR-71
      96 號汽車為民國85年出廠，於本件車禍發生時（95年2月
      10 日）已經使用逾10年，應將零件折舊部分予以扣除，
      而依行政院所頒固定資產耐用年數表及固定資產折舊率之
      規定，自用小客車之耐用年限為五年，則系爭上訴人所有
      自小客車既已使用超過耐用年限，應僅於殘值，其折舊後
      之之損失為19,542元（95,650/(5 + 1)=19,542，小數點
      以下4捨5入），逾此部分之請求即無理由。
（三）核上上訴人之損失為63,042元（43,500+19,542）。
（四）被上訴人辯稱其所有車號為RS-6967號自小客車亦有損害
      ，修理費支出159,691元，並提出估價單一紙，經查：被
      上訴人所辯支出修理費159,691元，其中修理工資為55708
      元（35,531+20,177），零件費為103,983元；而被上訴人
      所有自小客車為82年出廠之款式一情，亦有估價單上載明
      可佐，迄本件車禍發生時（95年2月10日）亦已經使用12
      年，應將零件折舊部分予以扣除，而依行政院所頒固定資
      產耐用年數表及固定資產折舊率之規定，自用小客車之耐
      用年限為五年，則被告所有自小客車亦僅餘殘值，零件費
      用應扣除折舊後為17,331元（計算方式為103,983÷（5+1
      ）=17,331，小數點以下4捨5入），加上工資之給付為73,
      039元（算法為17,331+55,708=73,039）。上訴人雖提出
      被上訴人車輛之汽車車籍查詢表1件，以證明被上訴人之
      汽車95年5月29日已報停用，而主張被上訴人之汽車並無
      殘值。惟被上訴人係於車禍後經3個月始報停用，且被上
      訴人之汽車既尚能開出而與上訴人發生車禍，則被上訴人
      之汽車能行駛於馬路，自仍有殘值。自不能以被上訴人申
      報停用而謂已無殘值。上訴人上開抗辯並無理由。
六、又按損害之發生或擴大，被害人與有過失者，法院得減輕賠
    償金額，或免除之。民法第217條第1項定有明文。此項規定
    之目的，在謀求加害人與被害人間之公平，故在裁判上法院
    得以職權減輕或免除之。如前所述，本件車禍被上訴人為肇
    事主因，上訴人則為肇事次因。本院認上訴人應負擔10分之
    3 過失，被上訴人負擔10分之7過失。又如上所述，上訴人
    之損失為63,042元，上訴人應負擔10分之3之過失，其實際
    損失核算為44,129元（63,042×7/10）。另被上訴人就本件
    車禍事故之發生亦有過失，本院認被上訴人應負過失責任比
    例為10分之7。按過失比例減輕後，被上訴人之損失為
    21,912 元（73,039×3/10= 21,912元，元以下4捨5入）範
    圍內有理由。二者互為抵銷後為22,217元（44,129-21,912
    ），是被上訴人應再給付上訴人22,217元。另上訴人請求者
    為33,295 元，並陳稱此部分已扣除其個人應負擔10分之3過
    失部分，及抵銷被上訴人之損失額21,912元，是不應以上訴
    人請求之33,295元再扣減個人應負擔10分之3過失及抵銷上
    訴人之損失額21,912元，併予敘明。
七、復按給付有確定期限者，債務人自期限屆滿時起，負遲延責
    任。給付無確定期限者，債務人於債權人得請求給付時，經
    其催告而未為給付，自受催告時起，負遲延責任。其經債權
    人起訴，或依督促程序送達支付命令，與催告有同一之效力
    。民法第229條第1、2項分別定有明文；又遲延之債務，以
    支付金錢為標的者，債權人得請求依法定利率計算之遲延利
    息。但約定利率較高者，仍從其約定利率；而應付利息之債
    務，其利率未經約定，亦無法律可據者，週年利率為百分之
    5。亦為同法第233條第1項及第203條所明定。查本件上訴人
    請求被上訴人應賠償之金額，並未定有給付之期限，上訴人
    請求自起訴狀繕本送達被上訴人之翌日起，按年息百分之5
    計算之利息，並未逾上開規定之範圍，自無不合。又上訴人
    上開訴狀繕本係於95年10月19日送達被上訴人收受，有送達
    回證附卷可稽。從而，上訴人本於侵權行為損害賠償請求權
    之法律關係，請求被上訴人給付22,217元，及自起訴狀繕本
    送達翌日即95年10月20日起至清償日止，按年息百分之5計
    算之利息部分，為有理由，應予准許。
八、綜上所述，被上訴人依侵權行為之法律關係，請求上訴人給
    付22,217元及自95年10月20日起至清償日止，按年息百分之
    5 計算之利息，為有理由，應予准許。原審判決關於上開應
    准許部分，為上訴人敗訴之判決，依法未合，上訴人上訴意
    旨指摘原判決此部分不當，求為廢棄改判，為有理由，應予
    准許。至於原審駁回上訴人請求逾22,217元及自95年10月20
    日起至清償日止，按年息百分之5計算之利息部分，並無不
    合，上訴人請求廢棄改判，為無理由，應予駁回。
九、末按法院為小額訴訟費用之裁判時，應確定其費用額，民事
    訴訟法第436條之191第1項定有明文，此依同法第436條之32
    第1項規定，於小額事件之上訴程序準用之。查上訴人提起
    上訴既經部分駁回，爰依兩造勝敗之比例，核算兩造就一、
    二審應負擔之訴訟費用額。
十、本件待證事實已臻明瞭，兩造其餘攻擊防禦方法及舉證，對
    判決之結果已不生影響，爰不一一詳為審酌，併此敘明。
十一、據上論結，本件上訴為一部有理由，一部無理由，依民事
      訴訟法第385條第1項前段、第436條之32第2項、第450條
      、第463條、第449條第1項、第79條、第436條之19第1項
      ，判決如主文。
中　　華　　民　　國　　96　　年　　4 　　月　　4 　　日
                  民一庭審判長法　官　林世芬
                              法　官　馮保郎
                              法　官　吳芝瑛
以上正本係照原本作成。
本判決不得上訴。
中　　華　　民　　國　　96　　年　　4 　　月　　9 　　日
                              書記官　王立梅
